【裁判字號】    88,訴,1352
【裁判日期】    890406
【裁判案由】    殺人未遂等
【裁判全文】
臺灣板橋地方法院刑事判決                        八十八年度訴字第一三五二號
    公  訴  人  臺灣板橋地方法院檢察署檢察官
    被      告  乙○○
    選任辯護人  梁裕勝
右列被告因妨害自由案件，經檢察官提起公訴（八十八年度偵字第八九四二號），本
院判決如左：
    主  文
乙○○以強暴方法，剝奪人之行動自由，累犯，處有期徒刑伍月；又以脅迫使人行無
義務之事，累犯，處有期徒刑月，扣案之小武士刀壹把沒收。應執行有期徒刑柒月
，扣案之小武士刀壹把沒收。
    事  實
一、乙○○前於民國八十二年間因違反槍砲彈藥刀械管制條例案件，經台灣高等法院
    判處有期徒刑一年二月確定，於八十四年八月二十日假釋付保護管束期滿執行完
    畢，仍不知悔改。乙○○自七十九年間起與女友甲○○同居，嗣曾舉行結婚宴客
    ，二人於八十七年五、六月間因王女有意離異而分居，乙○○試圖挽回雙方感情
    ，卻發現林桂日漸冷淡，於是邀約王女於八十八年四月十日凌晨一時四十分許
    ，在台北縣土城市○○路三十號「福客旅店」七０六號室內談判，要求王女與其
    復合，因王女堅持分手並起身離去，在樓梯間等候電梯時，乙○○竟基於妨害自
    由之犯意，強拉甲○○回房間，不讓其離開，並順勢將王女推倒在床上，以身體
    壓在其上，復拿起「福客旅店」所有之床上被單繞住王女脖子及嘴巴，並以枕頭
    蓋住王女之臉部。甲○○掙脫後，乙○○另行起意，取出其所有非屬槍砲彈藥刀
    械管制條例管制之小武士刀一把，抵住王女腰際後方，脅迫王女找其外甥女丁○○單獨一人前來旅館談判並不得報警，經黃女暗中報警，並與警員於當日凌晨四
    時十分許至旅館內當場查獲，並扣得小武士刀一把、棉被一條、枕頭一個。
二、案經被害人甲○○訴由臺北縣警察局土城分局報告臺灣板橋地方法院檢察署檢察
    官偵查起訴。
    理  由
一、訊據被告乙○○固坦承將告訴人甲○○拉回房間，推倒在床上，以身體壓在其上
    ，復拿被單繞住王女脖子及嘴巴，並以枕頭蓋住王女臉部等情事不諱，惟矢口否
    認有何上揭犯行，辯稱：伊希望與甲○○復合，找她到旅館內談判，後來她出去
    等電梯，伊拉她回來請其不要走，當時伊吃了一些藥以致精神狀況不佳，才將她
    推倒在床上，心裡想如果她不復合，便死給她看，因求她很久都無效，便用更強
    硬之手段嚇她，希望她能回心轉意，伊拿小武士刀是要以死相逼，並沒有脅迫她
    打電話云云。經查，被告持小武士刀抵住告訴人腰部，命其打電話給外甥女丁○○前來談判之情，業據告訴人甲○○於本院審理時供述甚詳，核與證人丁○○於
    本院審理時證述之情節相符，且苟被告並未持刀脅迫告訴人，告訴人何以將此事
    通知證人，證人為此報警前往查獲，從而被告辯稱未持刀脅迫告訴人乙節，殊難
    採信。另就被告辯稱當時其吞服很多藥，故神智不清楚乙節，查告訴人甲○○固
    證稱被告在旅館房開內吞服很多藥，惟證人即台北縣警察局土城分局警員丙○○
    到庭證稱：「（問：乙○○當時意識如何？）還很清醒，他說去亞東醫院就醫：
    ：：（問：乙○○有無昏睡？）沒有，很清醒：：：」等語。參諸被告於被害人
    掙脫後，命令告訴人打電話予證人丁○○，且其自承：「：：：被她掙脫後，我
    們二人就坐下來繼續談：：：我要用各種方法挽留她，用軟的方法行不通，想用
    硬的方法讓她害怕：：：」等語，是被告犯後猶能與被害人洽談，及思考如何能
    使告訴人回心轉意，足徵被告當時具有自由意思之能力。又本院囑託行政院衛生
    署八里療養院對被告進行精神鑑定，認為：「林君為一精神官能性憂鬱症患者合
    併有酒精濫用問題。根據現有資料及林君的描述判斷，林君的情緒長期處於憂鬱
    狀態，衝動控制力差，案發前亦然，但並未達重度憂鬱症的程度，其一般認知及
    現實判斷力並無明顯障礙，也沒有精神病症狀直接影響其行為的情況，由此推斷
    林君在案發時的精神狀態應未達精神耗弱之程度。然而，林君的人格特質顯得較
    為衝動敏感，易受日常生活壓力（特別和女友的衝突）所影響，而致情緒波動，
    並有酗酒及自傷等不良的適應行為模式，此次其犯行為該行為模式的具體表現。
    」等語，有該院八十九年一月廿日（八八）療一般字第０二五二號函及所附精神
    鑑定報告書在卷可憑，從而被告於案發當時並無心神喪失或精神耗弱之情事。此
    外，復有小武士刀一把、棉被一條、枕頭一個扣案足稽，事證明確，被告犯行堪
    以認定，應予依法論科。
二、查被告乙○○要求告訴人甲○○與其復合，因告訴人堅持分手並起身離去，在樓
    梯間等候電梯時，被告強拉告訴人回房間，順勢將告訴人推倒在床上，以身體壓
    在其上，復拿起床上被單繞住告訴人脖子及嘴巴，並以枕頭蓋住告訴人臉部之行
    為，係犯刑法第三百零二條第一項之以強暴方式剝奪人之行動自由罪；另被告持
    小武士刀一把，抵住告訴人腰際後方，脅迫告訴人找其外甥女丁○○單獨一人前
    來旅館談判並不得報警之行為，係犯刑法第三百零四條第一項之以脅迫使人行無
    義務之事罪，公訴意旨認為被告此犯行該當刑法第三百零五條之恐嚇罪，尚有誤
    會，起訴法條應予變更。被告所犯上開二罪間，犯意各別，行為互殊，應分論併
    罰。又被告曾因違反槍砲彈藥刀械管制條例案件，經臺灣高等法院判處有期徒刑
    一年二月確定，於八十四年八月二十日假釋付保護管束期滿執行完畢，五年以內
    再犯有期徒刑以上刑之罪，為累犯，依刑法第四十七條規定加重其刑至二分之一
    。爰審酌被告與被害人係夫妻之密切關係，嗣因故分居，被告試圖挽回雙方感情
    ，惟發現被害人日漸冷淡，因情感糾結一時情緒失控觸法，犯後頗具悔意，且得
    告訴人之諒解並經告訴人當庭表示不欲再行追究（見八十九年三月一日審判筆錄
    及和解書），及其犯罪之動機、目的、手段、所生危害與犯後態度等一切情狀，
    量處如主文所示之刑，並定其應執行之刑，以示懲儆。扣案之小武士刀一把，為
    被告所有供犯罪所用之物，應依刑法第三十八條第一項第二款規定宣告沒收。至
    於扣案之棉被一條、枕頭一個，雖係被告犯罪所用之物，惟其等係「福客旅店」
    所有，並非被告所有，依前揭條文規定，自不得宣告沒收。
三、公訴意旨另論及被告乙○○上揭時地將被害人甲○○推倒在床上，以身體壓在其
    上，復拿起床上被單繞住被害人脖子及嘴巴，並以枕頭蓋住王女之臉部，經被害
    人掙脫始倖免於難，因認被告涉犯刑法第二百七十一條第二項之殺人未遂罪嫌；
    另被告持小武士刀一把，涉犯及槍砲彈藥刀械管制條例第十四條第三款之持有刀
    械罪嫌。就殺人未遂部分，按判斷行為人於行為當時，主觀上是否有殺人犯意，
    除應斟酌其使用之兇器種類、攻擊部位、行為時之態度與表示外，尚應調查行為
    人與被害人間關係、衝突之起因、行為當時所受之刺激、下手力量之輕重、被害
    人受傷情形及行為人事後態度等各項因素，綜合予以評析。經查，被告與告訴人
    係夫妻關係，雙方並無深仇大恨，況被告邀約告訴人至旅店談判，目的在於挽回
    雙方感情，因發現告訴人態度冷淡，欲轉身離去，始以暴力方式限制告訴人之行
    動自由，已如前述，被告應無殺害被害人之動機及理由。又被告當時持有小武士
    刀一把，茍被告有意殺害告訴人，當可持刀為之，然被告並未如此，可見其無殺
    人犯意。再者，告訴人於本院審理中自承：「（被告當時用棉背枕頭纏住你，是
    何意？）是要嚇我，因為他當時一直按著我，我還有問他，是否真要讓我死？乙○○有回答我，但我忘了，是我把枕頭撥開後才問的：：：」等語，參諸被告為
    一男子，自上而下壓住被害人身體，仍為被害人掙脫，足見其力量非巨，應無致
    人於死之故意，且被告於被害人掙脫後未再繼續施暴，二人隨即坐在床邊繼續談
    話，並等候證人丁○○前來，益徵其無殺人犯意。此外，復查無其他積極證據足
    認被告有殺人未遂之情事。另就被告持有小武士刀犯行部分，按槍砲彈藥刀械管
    制條例所稱之刀械係指經中央主管機關公告查禁，非供正當使用具有殺傷力之刀
    械而言。又所稱武士刀，指外型似長刀，刀刃長短不一，手把稍長，可供雙手握
    用，此有內政部七十二年十一月十一日七二台內警字第一九二一一八號公告查禁
    刀械圖例可參。查本件扣案之刀械，與前述特徵不符，非屬槍砲彈藥刀械管制條
    例管制之刀械，有照片一張在卷可憑，且本件經送台北縣警察局鑑定結果，亦為
    相同之認定，有該局八十八年八月三十一日八八北警保字第四八六七三號函在卷
    可參，復查無其他積極證據足認被告犯有槍砲彈藥刀械管制條例之情事。從而被
    告前揭殺人未遂及持有刀械二部分之犯行均不能證明其犯罪，應認該等部分犯行
    為無罪，惟因公訴人認為此部分與前開有罪部分有方法、結果之牽連犯關係，屬
    裁判上一罪，爰不另為諭知無罪之判決，附此敘明。
據上論斷，應依刑事訴訟法第二百九十九條第一項前段、第三百條，刑法第三百零二
條第一項、第三百零四條第一項、第四十七條、第五十一條第五款、第三十八條第一
項第二款，罰金罰鍰提高標準條例第一條前段，判決如主文。
本案經檢察官許智評到庭執行職務。
中      華      民      國      八十九      年     四     月     六     日
                                      臺灣板橋地方法院刑事第六庭
                                          法  官  侯  志  融
右正本證明與原本無異
如不服本判決應於送達後十日內向本院提出上訴狀
                                          書記官  陳  淑  芳
中      華      民      國      八十九      年     四     月     十     日
附錄本案論罪科刑法條全文：
刑法第三百零二條
私行拘禁或以其他非法方法，剝奪人之行動自由者，處五年以下有期徒刑、拘役或三
百元以下罰金。
因而致人於死者，處無期徒刑或七年以上有期徒刑，致重傷者，處三年以上十年以下
有期徒刑。
第一項之未遂犯罰之。
刑法第三百零四條
以強暴、脅迫使人行無義務之事或妨害人行使權利者，處三年以下有期徒刑、拘役或
三百元以下罰金。
前項之未遂犯罰之。


司法院資訊處製作；財團法人民間司法改革基金會備份。
